臺灣嘉義地方法院民事裁定　96年度家抗字第15號
抗　告　人　丁○○
　　　　　　己○○
　　　　　　乙○○○
　　　　　　　　　　　　號4樓.
　　　　　　戊○○
　　　　　　丙○○
　　　　　　　　　　　　巷18.
上列當事人間聲請拋棄繼承事件，抗告人對於民國96年3月5日
本院95年度繼字第889號第一審裁定提起抗告，本院裁定如下：
    主    文
原裁定廢棄。
抗告人拋棄繼承之聲明准予備查。
抗告程序費用新台幣壹仟元由被繼承人甲○○○之遺產負擔。
    理    由
一、抗告意旨略以：被繼承人甲○○○死亡時，其長女朱秀禎之
    胎兒及長子朱宏儒配偶蘇明娜之胎兒，係被繼承人之孫，為
    第一順位之次順位繼承人，均尚未出生，原審更從未通知抗
    告人等補正該二胎兒之戶籍資料，遽認於程式上亦有疏漏，
    顯然違誤。茲蘇明娜之胎兒已於95年12月5日出生，取名朱
    俊穎、朱秀禎之胎兒已於96年1月30日出生，取名賴垣融。
    被繼承人甲○○○之配偶朱進成死亡時，長女朱秀禎之胎兒
    及長子朱宏儒配偶蘇明娜之胎兒，業經鈞院95年度繼字第68
    9號准予拋棄繼承備查在案，被繼承人甲○○○死亡時，其
    第一順位繼承人中，包含長女朱秀禎之胎兒及長子朱宏儒配
    偶蘇明娜之胎兒向原審法院聲明拋棄繼承，原審亦以95年度
    繼字第690號准予備查。本件被繼承人甲○○○之第三順位
    繼承人，即抗告人等聲明拋棄繼承，原審竟認為長女朱秀禎
    之胎兒及長子朱宏儒配偶蘇明娜之胎兒聲明拋棄繼承不生效
    力，實有問題，胎兒亦有繼承債務之可能，而非只有繼承財
    產。本漸被繼承人甲○○○之負債確實大於遺產，故長女朱
    秀禎之胎兒及長子朱宏儒之配偶蘇明娜之胎兒，尤其法定代
    理人聲明拋棄繼承，依法應無不合，爰依法提出抗告，請求
    廢棄原裁定等語。
二、按抗告法院認抗告為有理由者，應廢棄原裁定，自為裁定，
    必要時得命原法院或審判長更為裁定（非訟事件法第46條準
    用民事訴訟法第436條之1第3項準用第492條第2項規定參照
    ）。按繼承人拋棄其繼承權，應於知悉其得繼承之時起2 個
    月內以書面向法院為之；因他人拋棄繼承而應為繼承之人，
    為限定繼承或拋棄繼承時，應於知悉其得繼承之日起2個月
    內為之，民法第1174條第1項、第2項前段及第1176條第7項
    分別定有明文。而所謂知悉得繼承，係指【知悉得為繼承人
    者】而言（最高法院62年2月20日之62年度第1次民事庭庭長
    會議決議意旨參照）。
三、本院經查：
（一）抗告人主張，被繼承人甲○○○死亡時，其長女朱秀禎之
      胎兒及長子朱宏儒配偶蘇明娜之胎兒，係被繼承人之孫，
      為第一順位之次順位繼承人，均尚未出生，原審更從未通
      知抗告人等補正該二胎兒之戶籍資料，遽認於程式上亦有
      疏漏，顯然違誤之事實，本院於九十五年八月一日及九十
      五年八月十八日主旨為拋棄繼承准予備查之函文中，已明
      示拋棄繼承人明細中，包括長女朱秀禎之胎兒及配偶蘇明
      娜之胎兒，分別有本院九十五年度繼字第六八九號及九十
      五年度繼字第六九○號民事庭函各一份在卷可資參核。足
      證，被繼承人甲○○○之第一順位及第二順位繼承人皆已
      合法拋棄繼承，抗告人為第三順位之繼承人合法提出拋棄
      繼承之聲請，於法無不合。
（二）原審法院以胎兒已取得類似限定繼承之法律地位，自不生
      拋棄繼承之效果，形式上並非無第一順序之繼承人存在，
      況聲明人亦未提出何文件或證明以供確認現該二胎兒之存
      歿情形，於程式上亦有疏漏，揆諸首揭說明，其等備查之
      聲明均應予駁回抗告人之聲請。然原審裁定未加詳查該二
      胎兒已合法由法定代理人聲明拋棄繼承，遽駁回抗告人拋
      棄繼承之聲明，尚有未合，應予廢棄，並由本院自為適當
      之處理。
四、據上論結，本件抗告為有理由，依非訟事件法第21條第1項
    、第46條、民事訴訟法第495條之1第1項、第450條、第95條
    、第78條，爰裁定如主文。
中　　華　　民　　國　　96　　年　　6 　　月　　5 　　日
                  家事法庭審判長法　官　 林世芬
                                法　官   康存貞
                                法　官   柯月美
以上正本係照原本作成
如對本裁定再抗告 (當事人僅得以其適用法規顯有錯誤為理由)
須於裁定送達後10日內向本院提出再抗告狀
中　　華　　民　　國　　96　　年　　6 　　月　　5 　　日
                                書記官　 孫靜芳
